ACORDAO-COMPLETO-2524625

ACÓRDÃO 672/2022 ATA 3/2022 - SEGUNDA CÂMARA

VISTOS, relatados e discutidos estes autos em que se analisam atos de concessão de Pensão Civil emitidos pelo Departamento de Polícia Rodoviária Federal, e submetidos, para fins de registro, à apreciação do Tribunal de Contas da União;
ACORDAM os Ministros do Tribunal de Contas da União, reunidos em Sessão da Segunda Câmara, diante das razões expostas pelo Relator, com fundamento nos arts. 71, inciso III, da Constituição Federal; 1º, inciso V, e 39, inciso II, da Lei 8.443/1992; 260, § 1º, do Regimento Interno/TCU, c/c o art. 19, inciso II, da IN TCU 78/2018, em:
9.1. considerar legal o ato de concessão de Pensão Civil instituída por Márcia Menezes do Espírito Santo (peça 7) , concedendo-lhe o respectivo registro; e
9.2. destacar os demais atos constantes do processo em epígrafe dos presentes autos, autuando-os em processo apartado e sobrestando as referidas apreciações até que o Supremo Tribunal Federal conclua os julgamentos da ADI 5.039/RO e do RE 1.162.672/SP.

Atos de Pensão civil submetidos eletronicamente, para fim de registro, à apreciação do Tribunal de Contas da União, de acordo com o art. 71, inciso III, da Constituição Federal.

Segunda Câmara

Departamento de Polícia Rodoviária Federal.

3.1. Interessados: Antônio de Lima Freitas (XXX.744.802-XX); Breno do Espírito Santo Luna dos Reis (XXX.406.702-XX); Daniel Damásio de Mello (XXX.476.849-XX); Francisca Lourdes de Gois (XXX.200.774-XX); Jennifer Siqueira Medeiros de Souza (XXX.210.594-XX); Neide Evangelista de Abreu Pereira (XXX.035.326-XX); Odete Zilli de Mello (XXX.368.299-XX); Rozani Mari Peixoto Bertoli (XXX.586.770-XX); Tereza Joao Damásio (XXX.100.219-XX).

13.1. Ministros presentes: Bruno Dantas (Presidente), Augusto Nardes, Aroldo Cedraz (Relator) e Antonio Anastasia.
13.2. Ministro-Substituto presente: Marcos Bemquerer Costa.

AROLDO CEDRAZ

Adoto como relatório o parecer do Ministério Público junto ao TCU (peça 11) :
	Trata-se de processo consolidado com cinco atos de alteração de pensão civil emitidos pelo Departamento de Polícia Rodoviária Federal.
2.	Após análise dos atos, a Sefip propôs a legalidade e registro das concessões (peças 9-10) .
3.	Desde logo, este representante do Ministério Público de Contas da União anui à proposta da unidade técnica, mas apenas em relação ao ato de pensão civil instituída por Márcia Menezes do Espírito Santo, que era ocupante do cargo de agente administrativo (peça 7) . Em relação aos demais atos, cujos instituidores ocupavam o cargo de policial rodoviário federal, opinamos pelo sobrestamento da análise, pelos motivos a seguir expostos.
4.	No processo TC Processo 023.224/2020-7, que trata da análise de atos de aposentadoria de ex-policiais rodoviários federais, o Plenário do Tribunal proferiu o Acórdão 1.411/2021, o qual, entre outras deliberações, determinou à Sefip que sobrestasse a análise de todos os atos de aposentadoria e pensões de integrantes da carreira policial até que haja o desfecho definitivo do referido processo, in verbis (grifos inseridos) :
ACORDAM os Ministros do Tribunal de Contas da União, reunidos em sessão do Plenário, diante das razões expostas pelo Relator, com fundamento no art. 71, inciso III, da Constituição Federal e nos arts. 1º, inciso V, 39, inciso II, e 45 da Lei 8.443/1992, em:
9.1. sobrestar a apreciação do presente processo, até que o Supremo Tribunal Federal conclua os julgamentos da ADI 5.039/RO e do RE 1.162.672/SP, determinando-se à Sefip que acompanhe o andamento de ambos os processos;
9.2. determinar à Sefip que sobreste a análise de todos os atos de aposentadoria emitidos em favor de integrantes da carreira policial e que se encontram submetidos à apreciação deste Tribunal, assim como as pensões deles decorrentes, até que haja o desfecho definitivo do presente processo;
9.3. diante da manutenção do quadro decisório no âmbito do Supremo Tribunal Federal, autorizar o relator do presente processo, de ofício ou a pedido de qualquer Ministro, a dar prosseguimento ao feito, haja vista que, à luz do entendimento recentemente adotado nos autos do RE 636.553, o sobrestamento do processo de forma indefinida poderá ensejar o registro tácito dos atos de concessão encaminhados a este Tribunal, assim como a impossibilidade de se lhes promover a revisão de ofício; e
9.4. encaminhar cópia do inteiro teor da presente deliberação ao relator do RE 1.162.672/SP, Ministro Dias Toffoli, ao órgão jurisdicionado, ao Ministério da Justiça e Segurança Pública, à Secretaria Especial de Previdência e Trabalho do Ministério da Economia e à Advocacia-Geral da União.
5.	Assim, considerando que ainda não houve o desfecho do citado processo, opinamos pelo sobrestamento da análise dos atos às peças 3 a 6, tendo em vista que tratam de pensões civis instituídas por ex-integrantes da carreira policial.
É o Relatório.

não há.

Procurador Rodrigo Medeiros de Lima.

PESSOAL. PENSÃO CIVIL. DEPARTAMENTO DE POLÍCIA RODOVIÁRIA FEDERAL. LEGALIDADE DE UM ATO. INSTITUIDORA - CARREIRA ADMINISTRAVIVA. DESTAQUE DOS DEMAIS ATOS E SOBRESTAMENTO DAS RESPECTIVAS APRECIAÇÕES ATÉ QUE O SUPREMO TRIBUNAL FEDERAL CONCLUA OS JULGAMENTOS DA ADI 5.039/RO E DO RE 1.162.672/SP. INSTITUIDORES - CARREIRA POLICIAL.

PENSÃO CIVIL (PCIV)

Secretaria de Fiscalização de Integridade de Atos e Pagamentos de Pessoal e de Benefícios Sociais (Sefip).

Trata-se de processo consolidado com cinco atos de pensão civil emitidos pelo Departamento de Polícia Rodoviária Federal, submetidos eletronicamente, para fim de registro, à apreciação do Tribunal de Contas da União, de acordo com o art. 71, inciso III, da Constituição Federal. 
Consigno, inicialmente, que os atos ingressaram neste Tribunal há menos do que os cinco anos estabelecidos pelo Supremo Tribunal Federal (RE 636.553/RS - Tema 445 de repercussão geral) , e referendado por esta Corte (Acórdão 122/2021-TCU-Plenário, rel. Min. Walton Alencar Rodrigues) , para a concessão de registro tácito.
A Secretaria de Fiscalização de Integridade de Atos e Pagamentos de Pessoal e de Benefícios Sociais (Sefip) concluiu pela legalidade dos atos.
O Ministério Público junto ao TCU acompanha a unidade técnica somente em relação ao ato de pensão civil instituída por Márcia Menezes do Espírito Santo, que era ocupante do cargo de agente administrativo (peça 7) .
Opina o Parquet pelo sobrestamento da análise dos atos às peças 3 a 6, tendo em vista que tratam de pensões civis instituídas por ex-integrantes da carreira policial, observando o disposto no Acórdão 1411/2021-TCU-Plenário, de relatoria do Ministro Benjamim Zymler:
9.1. sobrestar a apreciação do presente processo, até que o Supremo Tribunal Federal conclua os julgamentos da ADI 5.039/RO e do RE 1.162.672/SP, determinando-se à Sefip que acompanhe o andamento de ambos os processos;
9.2. determinar à Sefip que sobreste a análise de todos os atos de aposentadoria emitidos em favor de integrantes da carreira policial e que se encontram submetidos à apreciação deste Tribunal, assim como as pensões deles decorrentes, até que haja o desfecho definitivo do presente processo;
 Registro minha concordância com as propostas formuladas pela Sefip em relação ao ato à peça 7, que trata de pensão civil instituída por Márcia Menezes do Espírito Santo. 
Quanto aos demais atos de concessão de Pensão Civil constantes do processo, relativos a instituidores integrantes da carreira policial, entendo que assiste razão ao MPTCU.
A questão de mérito que se discute nessas concessões trata do alcance do fundamento legal conferido pela Lei Complementar 51/1985, a ser decidido pelo Supremo Tribunal Federal no âmbito da ADI 5.039/RO e do RE 1.162.672/SP. 
Sendo assim, em consonância com o decidido Acórdão 1411/2021-TCU-Plenário, deve-se destacar tais concessões dos presentes autos, com a autuação de processo apartado, e sobrestar as referidas apreciações até que o STF conclua os julgamentos da ADI 5.039/RO e do RE 1.162.672/SP.
	Ante o exposto, VOTO para que o Tribunal adote a minuta de Acórdão que ora submeto à apreciação deste Colegiado.
TCU, Sala das Sessões, em 15 de fevereiro de 2022.
AROLDO CEDRAZ 
Relator